最高法院刑事判決　　　　　　九十六年度台上字第六五八四號
上　訴　人　甲○○
上列上訴人因偽造文書案件，不服台灣高等法院高雄分院中華民
國九十五年七月二十六日第二審判決（九十五年度上訴字第三八
九號，起訴案號：台灣高雄地方法院檢察署九十三年度偵字第一
九三二三號），提起上訴，本院判決如下：
　　主　文
上訴駁回。
　　理　由
按刑事訴訟法第三百七十七條規定，上訴於第三審法院，非以判
決違背法令為理由，不得為之。是提起第三審上訴，應以原判決
違背法令為理由，係屬法定要件。如果上訴理由狀並未依據卷內
訴訟資料，具體指摘原判決不適用何種法則或如何適用不當，或
所指摘原判決違法情事，顯與法律規定得為第三審上訴理由之違
法情形，不相適合時，均應認其上訴為違背法律上之程式，予以
駁回。本件上訴人甲○○上訴意旨略稱：(一)原判決認定上訴人以
盜蓋印章之方式偽造私文書。但告訴人陳美琪卻指稱上訴人偽造
印章，顯見告訴人誣陷之情至明，原審未依職權將告訴人究辦，
反採信告訴人之指訴為論罪之依據，其採證自非適法。(二)偽造私
文書罪以行為人無權製作而以他人名義製作文書之謂。查薪傳保
險經紀人股份有限公司（下稱薪傳公司）早於民國八十四年十二
月一日與上訴人有合作之事實，並授權上訴人於招攬保戶時，以
薪傳公司之名義與個別保險公司簽訂保險契約，自屬有權以薪傳
公司對外行文，原審認定上訴人行使偽造私文書，自非有當。(三)
原判決認定上訴人所偽造之「業務聯繫簡覆表」，除有薪傳公司
之印文外，尚有巨京保險經紀人股份有限公司（下稱巨京公司）
之真正印文，上訴人如成立犯罪，至多成立刑法第二百十五條之
罪云云。本件原判決認定上訴人原為薪傳公司之保險經紀人，陳
美琪則為該公司之總經理；其後上訴人另在高雄市前鎮區○○○
路一五七號九樓之一設立巨京公司，並於九十一年十一月二日與
薪傳公司召開協議會，雙方同意自九十一年十一月三十日起終止
合作之關係，並就終止合作前所招攬保險契約之移轉（即經手人
之變更），雙方約定：「保險契約轉移條件如下：1.須於九十一
年度各保險公司年終獎金發放後，且經保險公司同意。2.契約移
轉造冊內容……3.辦理契約移轉之原經手人（登錄或註錄登錄）
都須簽立『保險契約暨佣酬同意轉移切結書』，並交予甲方（即
薪傳公司）。4.符合1.2.3.所列條件後，且檢具巨京經紀人（股
）公司之『保險契約暨佣酬同意轉入同意書』，始得向甲方提出
申請。」。薪傳公司與巨京公司復於九十二年一月二十三日簽訂
尚未移轉保險契約暨佣酬移轉權責繼受約定書，約定：「……甲
方（指薪傳公司）因故無法繼續經營時，經簽約之保險公司同意
，甲方應將乙方（指巨京公司）全部契約移轉至乙方指定之保險
經紀公司」。嗣雙方就經手人變更方式發生爭議，上訴人竟未經
薪傳公司之同意，基於行使偽造私文書之犯意，於九十二年四月
三十日（起訴書誤載為九十三年三月五日），在巨京公司內，於
國華人壽保險股份有限公司（下稱國華人壽公司）「業務聯繫簡
覆表」上逕載明「茲原薪傳公司經薪屏所經手之團體保險，於續
約時因實際經手單位已異動至巨京高雄單位，故呈請貴公司將如
下之團體保險依實際單位計算處理：KGI19527傳說實業有限公司
、KGI9419安家商行、KGI22125華胤實業有限公司、KGI34248 品
軒咖啡簡餐（本件因於九十二年四月八日期滿未再續保，故其申
請變更對薪傳公司並無損害）」等語，並盜用與薪傳公司合作期
間，經授權使用如原判決附表所示之印章於該簡覆表上，持向國
華人壽公司辦理經手人變更，（其中品軒咖啡簡餐部分因於九十
二年四月八日期滿未再續保，故不在同意之列），足以生損害於
薪傳公司及國華人壽公司，案經薪傳公司、陳美琪訴請台灣桃園
地方法院檢察署呈請台灣高等法院核轉台灣高雄地方法院檢察署
檢察官偵查聲請簡易判決處刑，嗣經改為通常程序審理等情，係
依憑上訴人坦承其原為薪傳公司之保險經紀人，其於九十一年十
一月三十日與薪傳公司終止合作關係，雙方曾簽訂「尚未移轉保
險契約暨佣酬移轉權責繼受約定書」，約定保險契約經手人之變
更，須得薪傳公司同意始得移轉。及其於九十二年四月三十日，
未經薪傳公司之同意，將持有薪傳公司之印章，加蓋於「業務聯
繫簡覆表」上，持向國華人壽公司變理經手人變更等情不諱，核
與陳美琪在偵、審中證述之情節相符，並有協議會紀錄、「業務
聯繫簡覆表」二份等證據，資以證明上訴人有行使偽造私文書之
事實，因而撤銷第一審法院之科刑判決，改判仍論上訴人行使偽
造私文書，足以生損害於他人，酌處有期徒刑貳月，如易科罰金
，以佰元折算壹日，緩刑年，已敘明其所憑之證據及認定之
理由，並以上訴人所辯：其經由陳美琪之同意，始辦理保險契約
經手人之移轉云云，如何不足採信，於理由中詳加說明與指駁，
從形式上觀察，並無違背法令之情形存在。按證據之取捨，屬於
事實審法院之職權，其取捨苟不違背經驗法則或論理法則，即不
容其任意指為違法；原審已依據證人陳美琪所證：「業務聯繫簡
覆表」薪傳公司之印章與薪傳公司印文看起來是相同，及證人吳
溪潭所證：「我們在與薪傳公司合作期間，每個單位都有薪傳公
司的大小章」等語，應無偽造印章之情。又上訴人已供承：其未
經薪傳公司之同意，盜蓋原判決附表所示印章等語詳確，是原審
論處上訴人盜蓋他人印章以偽造私文書，即無不合。至上訴人假
冒他人之名義，偽造保險契約經手人之移轉，其中巨京公司之印
章雖屬真正，亦無解其偽造私文書之犯行。上訴意旨徒就原審採
證認事職權之適法行使，及已說明之事項任意指摘，核與法律規
定得為第三審上訴理由之違法情形，不相適合。其上訴為違背法
律上之程式，應予駁回。
據上論結，應依刑事訴訟法第三百九十五條前段，判決如主文。
中　　華　　民　　國　九十六　年　 十一 　月  二十九  日
                      最高法院刑事第四庭
                          審判長法官  莊　登　照
                                法官  黃　一　鑫
                                法官  林　秀　夫
                                法官  徐　昌　錦
                                法官  許　錦　印
      本件正本證明與原本無異
                                      書  記  官
中　　華　　民　　國　九十六　年　 十二 　月    四    日
                                                     Ｍ
